臺灣臺中地方法院刑事判決
110年度交訴字第19號
公  訴  人  臺灣臺中地方檢察署檢察官
被      告  李王碧瑕女  (民國00年0月00日生)


輔  佐  人  李錦雲


選任辯護人  賴淑惠律師
上列被告因過失致死案件，經檢察官提起公訴（109年度偵字第2
7075號），本院判決如下：
    主    文
李王碧瑕因過失致人於死，處有期徒刑拾月。
    事    實
一、李王碧瑕於民國109年7月1日15時41分許，騎乘車牌號碼000
    -000號普通重型機車（下稱甲機車），沿臺中市西區公益路
    124巷由北往南方向行駛，行經臺中市西區公益路124巷與公
    益路之交岔路口時，本應注意汽車行至無號誌之交岔路口，
    支線道車應暫停讓幹線道車先行，而依當時之市區道路、天
    候晴、日間自然光線、柏油路面，路面乾燥、無缺陷、無障
    礙物、視距良好等情，尚無不能注意之情，竟疏未注意及此
    ，貿然逕行通過該交岔路口；斯時，適有廖淑熏騎乘車牌號
    碼000-000號普通重型機車（下稱乙機車）沿臺中市公益路
    由西往東方向，行駛至該無號誌之交岔路口，亦未減速慢行
    ，作隨時停車之準備，逕行通過該交岔路口，因而廖淑熏所
    騎乘乙機車左側與李王碧瑕所騎乘甲機車右側相互碰撞，致
    廖淑熏人車倒地，受有頭部外傷、腦出血等傷害，經緊急送
    醫救治後，於109年7月23日3時6分許，因中樞神經損傷而不
    治死亡。李王碧瑕在未被有偵查權限之員警發覺其犯罪之前
    ，主動向到場處理之警員坦承其為車禍肇事者，並願接受裁
    判，方查悉上情。
二、案經廖淑熏之配偶林平進告訴暨臺灣臺中地方檢察署檢察官
    相驗後自動檢舉簽分偵查起訴。
    理    由
一、證據能力：
　　本判決下列所引用之被告李王碧瑕（下稱被告）以外之人於
    審判外之言詞或書面陳述等供述證據，檢察官、被告及其輔
    佐人、辯護人均不爭執證據能力（見本院卷第410-413頁）
    ，且迄至本院言詞辯論終結前，亦均未聲明異議，本院審酌
    各該供述證據作成時之情況，並無違法不當情事，且認為以
    之作為證據應屬適當，依刑事訴訟法第159條之5規定，均得
    作為證據。其餘所引用之非供述證據部分，檢察官、被告及
    其輔佐人、辯護人亦均不爭執證據能力，亦查無違反法定程
    序取得情形，自有證據能力。
二、本院之判斷：
  ㈠對於前揭時、地，被告所駕駛甲機車與被害人廖淑熏（下稱
    被害人）所騎乘乙機車相撞事故之事實，業據被告於警偵訊
    及本院審理時均坦承不諱（相卷第19-23、127頁；本院卷第
    361、414頁），並有證人即告訴人黃平進於警偵訊及本院審
    理中（相卷第31-37、125-131頁；本院卷第57-63頁）證述
    可憑，復有員警職務報告、證號查詢機車駕駛人資料、車號
    查詢機車車籍、監視器畫面翻拍照片、道路交通事故現場圖
    （第65頁）、道路交通事故調查報告表㈠㈡、現場照片（第73
    -101頁）、監視器畫面翻拍照片、台中市政府警察局交通事
    故談話紀錄表、台中市政府警察局交通事故補充資料表（相
    卷第17、47-51、53-55、59-105、115-119頁）等件存卷可
    稽。依上，前揭事實，堪認屬實。
  ㈡次查，被害人因本件車禍事故而受有頭部外傷、腦出血等傷
    害，經緊急送醫救治時，被害人已處意識昏迷狀態，嗣於10
    9年7月23日3時6分許，因中樞神經損傷而不治死亡乙節，業
    經臺中地檢署檢察官督同法醫師相驗屬實，此有臺中市政府
    警察局第一分局處理相驗案件初步調查報告暨報驗表、中國
    醫藥大學附設醫院司法相驗病歷摘要、臺中地檢署相驗屍體
    證明書、相驗報告書及相驗照片（相卷第7、39、137、141-
    149、155-167頁），及有被害人廖淑熏自107年7月23日至10
    9年7月23日之健保就醫紀錄（本院卷第125-128頁）、中國
    醫藥大學附設醫院110 年5 月31日院醫事字第1100006610號
    函暨附廖淑熏之急診病歷相關資料（本院卷第133-284頁）
    等件在卷可憑。是上開事實，亦可認定。
  ㈢按汽車行駛至無號誌或號誌故障而無交通指揮人員指揮之交
    岔路口，支線道車應暫停讓幹線道車先行。又駕駛人應注意
    車前狀況，並隨時採取必要之安全措施，道路交通安全規則
    第102條第1項第2款、第94條第3項分別定有明文。查被告騎
    乘甲機車行經上開無號誌之交岔路口，自應注意依上開道路
    交通安全規定，且依當時之市區道路、天候晴、日間有照明
    、柏油市區道路、路面乾燥無缺陷、無障礙物，視距良好等
    情況，有前揭之道路交通事故調查報告表㈠在卷足憑（見相
    卷第67頁），且無不能注意之情事，然被告卻疏未注意及此
    ，行經上開無號誌交岔路口時，其所騎乘甲機車在支線道並
    未暫停讓幹線道之被害人乙機車優先通行，此情亦為被告自
    認其有疏失（本院卷第414頁），斯時，適由被害人騎乘乙
    機車正通過該交岔路口時，被害人所騎乙機車左側與被告所
    騎乘甲機車之右側相互碰撞，被害人因此人車倒地而受有前
    揭傷害，隨即緊急送醫救治後，仍不治死亡，是認被告前揭
    駕車行為，確有過失；佐以本院囑託臺中市交通事件裁決所
    （下稱交通裁決所）就本件車禍肇事因素為鑑定，復經該交
    通裁決所鑑定認為：李王碧瑕騎乘甲機車，行至無號誌交岔
    路口，支線道未暫停讓幹線道先行，為肇事主因。廖淑熏騎
    乘乙機車，行經無號誌交岔路口，未減速慢行作隨時停車之
    準備，為肇事次因等語，此有該交通裁決所110年4月28日函
    暨車輛行車事故鑑定覆議委員會覆議字第0000000案覆議意
    見書在卷可憑（第117-120頁），亦與本院同認。至於辯護
    人另具狀指摘，當時公益路車流交通壅塞，實際動態狀況，
    應適用道路交通規則第102條第1項第2款但書規定：「但在
    交通壅塞時，應於停止線前暫停與他方雙向車輛互為禮讓，
    交互輪流行駛。」等語（本院卷第420頁），然據卷內所附
    該路口之監視器影像翻拍照片顯示（相卷第101-105頁），
    當時被害人行駛之公益路車行方向之快車道車流量頗大，並
    呈現停止等候狀態，乃因前方燈號為紅燈停止通行之關係（
    反向車流亦暫停等候在前方路口），但外側之慢車道並未壅
    塞而難以或無法通過之情形，而被告遂趁此時逕行通過該無
    號誌交岔路口，而未注意其右側公益路之行車動態，方致本
    件車禍事故發生。故辯護人前揭所指摘，尚非有據，附此說
    明。　　
  ㈣又被告上開騎車過失行為係直接導致被害人死亡結果，兩者
    間具有相當因果關係至明。雖被害人騎乘乙機車至上開無號
    誌交岔路口，亦應注意車前狀況，隨時採取安全措施，卻未
    減速或作停車準備，即逕行通過該交岔路口，致渠所騎乘乙
    機車與被告所騎乘甲機車相互碰撞，是被害人騎乘乙機車通
    過該交岔路口之行為，亦與有過失，惟此仍無礙於被告前揭
    過失行為應負擔罪責之成立，附此敘明。
  ㈤綜上所述，本件事證明確，被告前揭過失致死犯行，洵堪認
    定，應依法論罪科刑。
三、論罪科刑：
  ㈠核被告前揭所為，係犯刑法第276條之因過失致人於死罪。被
    告在未被有偵查權限之員警發覺其犯罪之前，主動向到場處
    理之警員坦承其為車禍肇事者，並願接受裁判，有被告之臺
    中市政府警察局交通事故肇事人自首情形紀錄表可憑（見相
    卷第111頁），符合自首要件，依刑法第62條前段，予以減
    輕其刑。
  ㈡爰審酌被告前雖無犯罪之前科紀錄，有臺灣高等法院被告前
    案紀錄表可稽（本院卷第17頁），然其騎乘甲機車通過上開
    交岔路口時，疏於注意該交岔路口之行車動態，而未暫停讓
    幹線道之被害人所騎乘乙機車先行通過，竟貿然通過該交岔
    路口，方造成本案車禍之發生，使被害人因而人車倒地後，
    致傷重不治死亡之悲劇，使被害人之家屬林平進等人遭受喪
    親之痛；衡以被告自述：其初中肄業，家管，沒有工作，已
    婚，小孩已成年，家中經濟狀況普通等語（本院卷第414頁
    ），並參酌被告過失程度較大，且於本件判決宣示前，被告
    與告訴人間因賠償金額無共識，致調解不成立，有本院調解
    事件報告書可佐（見本院卷第41頁），及考量被告終能坦承
    疏失及其因本件車禍亦導致重度憂鬱、情感性精神病、創傷
    後壓力症等症狀，此有被告之臺中榮民總醫院之診斷證明書
    可參（本院卷第427頁）等一切情狀，量處如主文所示之刑
    ，以資懲戒。
據上論斷，應依刑事訴訟法第299條第1項前段，刑法第276條、
第62條前段，刑法施行法第1條之1第1項，判決如主文。
本案經檢察官潘曉琪提起公訴，經檢察官白惠淑、黃芝瑋到庭執
行職務。
中　　華　　民　　國　　110 　年　　11  　月　　9　　日
                  刑事第一庭  審判長法　官  李進清
　　　　　　　　　                  法  官  路逸涵
　　　　　　　　　                  法  官  張德寬
以上正本證明與原本無異。
如不服本判決應於收受送達後20日內向本院提出上訴書狀，並應
敘述具體理由；其未敘述上訴之理由者，應於上訴期間屆滿後20
日內向本院補提理由書（均須按他造當事人之人數附繕本）「切
勿逕送上級法院」。
告訴人或被害人如不服判決，應備理由具狀向檢察官請求上訴，
上訴期間之計算，以檢察官收受判決正本之日起算。　　　　
                                    書記官　黃麗靜
中　　華　　民　　國　　110 　年　　11  　月　　 9 　日
附錄本案論罪科刑法條全文：
中華民國刑法第276條
因過失致人於死者，處 5 年以下有期徒刑、拘役或 50 萬元以
下罰金。